【裁判字號】    95,勞訴,13
【裁判日期】    951117
【裁判案由】    給付勞保老年給付差額
【裁判全文】
臺灣士林地方法院民事判決              95年度勞訴字第13號
原      告  甲○
            丙○○
                        弄4衖.
共      同
訴訟代理人  謝世瑩律師
被      告  三生汽車貨運股份有限公司
法定代理人  乙○○
上列當事人間給付勞保老年給付差額事件，本院於95年12月17日
言詞辯論終結，判決如下：
    主  文
原告之訴及假執行之聲請均駁回。
訴訟費用由原告甲○負擔百分之五十一，餘由原告丙○○負擔。
    事  實  及  理  由
一、原告起訴主張:
  (一)原告甲○、丙○○分別自民國64年12月4 日及79年10月21日
    起受僱於訴外人陳坤旺，原告甲○係從事貨櫃車輛與司機之
    調度工作，原告丙○○則係負責陳坤旺靠行在被告之貨櫃車
    載運基隆港務局有關貨物進出港口事宜，原告2 人均受陳坤
    旺之指揮、監督、管理、考核。原告甲○於受僱期間，陳坤
    旺即指示原告甲○所靠行之其他運輸業者（含被告在內），
    依勞工保險條例之規定以原告甲○為勞工保險之被保險人，
    而該運輸業者為投保單位以投保勞工保險，是被告自76年8
    月1 日起至94年5 月20日止，受陳坤旺指示為原告甲○投保
    勞工保險，而原告丙○○則是陳坤旺指示被告自79年11月1
    日起，以原告丙○○為勞工保險之被保險人，被告為投保單
    位，參加勞工保險。
  (二)嗣原告甲○於94年5 月20日、原告丙○○於94年5 月5 日分
    別向陳坤旺請求退休，陳坤旺即以原告等已合於勞工保險條
    例第58條第1 項第1 款「參加保險之年資合計滿15年，年滿
    55歲退職」請領老年給付規定之要件，指示被告分別依勞工
    保險條例第59條、勞工保險條例施行細則第50條之規定，為
    原告等向勞工保險局申報請領老年給付。經勞工保險局核付
    原告甲○老年給付新台幣（下同）1,204,371 元（依原告甲
    ○勞保年資為29年又165 日，按退職當月起前3 年之平均月
    投保薪資28,017元，發給43個月）、原告丙○○老年給付89
    6,280 元（依原告丙○○勞保年資為24年又240 日，按退職
    當月起前3 年之平均月投保薪資25,608元，發給35個月）。
  (三)陳坤旺於指示被告為原告參加勞工保險時，竟違反勞工保險
    條例第14條第1 項規定，將原告等之投保薪資指示以多報少
    ，亦即將原告甲○退休前3 年之工資額平均每月47,813元，
    依投保薪資分級表，應依42,000元之月投保薪資申報，詎其
    竟指示被告以28,017元之月投保薪資申報，致原告甲○僅領
    得1,204,731 元之老年給付，而受有601,269 元差額之損害
    。另原告丙○○退休前3 年之工資額平均每月均達50,000元
    以上，依投保薪資分級表，原應以42,000元之月投保薪資申
    報，竟指示被告以25,608元之月投保薪資申報，致原告丙○
    ○僅領得896,280 元之老年給付，而受有573,720 元差額之
    損害。為此，原告依勞工保險條例第72條第2 項規定，請求
    投保單位即被告賠償原告所受之損害。
  (二)並聲明：1.被告應給付原告甲○601,629 元，應給付原告丙
    ○○573,720 元及均起訴狀繕本送達翌日起至清償日止，按
    年息百分之5 計算之利息。2.願供擔保，請准宣告假執行。
二、被告則以：原告係受僱於陳坤旺，兩造間並無僱傭關係，被
    告僅係代原告投保勞工保險之寄保關係，並無勞工保險條例
    第72條規定賠償責任之適用，被告並不知原告薪資有無短報
    之情事，縱使原告之薪資有遭短報，被告亦無賠償義務等語
    ，資為抗辯。並聲明：如主文所示。
三、經查，本件原告係受僱於訴外人陳坤旺，並因車主之靠行關
    係方以被告為投保勞工保險之投保單位，被告僅係掛名投保
    ，兩造間並無實質上之僱傭關係等情，為兩造所不爭執，應
    堪採信。本件協商整理後兩造之爭執點為：(一)勞工保險條例
    第72條第2 項所指之投保單位是指勞工的實際僱主或是名義
    上之投保人？(二)原告請求被告給付勞保老年給付差額有無理
    由？金額是否相當？茲分述如下:
  (一)勞工保險條例第72條第2 項所指之投保單位是指勞工的實際
    僱主或是名義上之投保人？
    按投保單位違背勞工保險條例規定，將投保薪資金額以多報
    少或以少報多者，自事實發生之日起，按其短報或多報之保
    險費金額，處以二倍罰鍰，並追繳其溢領給付金額。勞工因
    此所受損失，應由投保單位賠償之，勞工保險條例第72條第
    2 項固有明定。惟按年滿十五歲以上，六十歲以下合於：一
    受雇於僱用勞工五人以上之公、民營工廠、礦廠、鹽場、農
    場、牧場、林場、茶場之產業勞工及交通、公用事業之員工
    。二受僱於僱用五人以上公司、行號之員工條件之勞工，應
    以其雇主或所屬團體或所屬機構為投保單位，全部參加勞工
    保險為被保險人，亦有勞工保險條例第6 條第1 項第1 款、
    第2 款定有明文。依勞工保險條例第6 條規定之意旨，勞工
    保險係屬強制保險，參加與否非取決於受雇人之意願，縱受
    雇人不願參加，僱用人仍有為其投保之義務，且前開規定勞
    工參加勞工保險，係強制性之規定，並應以勞工之雇主或所
    屬團體為投保單位。足見勞工保險條例第72條第2 項所指之
    投保單位，應係指勞工之雇主至明。
  (二)原告請求被告給付勞保老年給付差額有無理由？金額是否相
    當？
    勞工保險條例第72條第2 項所指之投保單位，係指勞工之雇
    主，已如前述，兩造間並無實質上之僱傭關係，被告並非原
    告之雇主，復為原告所不爭執，則被告本無義務為原告加保
    勞、健保，是原告依勞工保險條例第72條第2 項請求被告應
    賠償伊短少之差額損害，即屬無據，另原告亦未舉證證明被
    告有明知原告之薪資若干，卻故意以多報少而為投保，抑或
    受有原告雇主之指示，故意將原告之投保薪資額以多報少之
    情事，職故，原告請求被告應賠償其短少之差額損害，亦屬
    乏據。
四、綜上所述，原告主張被告將原告之投保薪資額以多報少之情
    事，並依勞工保險條例第72條第2 項規定請求被告應給付原
    告甲○601,629 元，應給付原告丙○○573,720 元及均自起
    訴狀繕本送達翌日起至清償日止，按年息百分之5 計算之利
    息，為無理由，應予駁回。原告之訴既經駁回，其假執行之
    聲請，即失所依據，應併予駁回。
五、本件事證已明，兩造其餘攻擊防禦方法，於判決結果不生影
    響，爰不一一詳予論述，另原告請求本院傳訊證人劉金輝、
    陳茂盛以證明原告之工作時間及休假方式乙節，本院認無傳
    訊之必要，附此敘明。
六、訴訟費用負擔之依據：民事訴訟法第85條第1 項但書、第78
    條。
中    華    民    國    95    年    11    月    17    日
                  民事第一庭  法  官  陳靜芬
以上正本證明與原本無異。
如對本判決上訴須於判決送達後20日內向本院提出上訴狀。
中    華    民    國    95    年    11    月    24    日
                              書記官  陳秀蘭


司法院資訊處製作；財團法人民間司法改革基金會備份。
